---
title: "Módulo 4 - Unidade 1 - Aplicação da Linguagem R na Análise de Dados"
author: "Maykon Gabriel"
date: "05/01/2021"
output: 
    html_document:
        highlight: tango
        theme: paper
        number_sections: no
        toc: yes
        toc_float:
          collapsed: yes
          smooth_scroll: no
---
# Unidade 4
🎯 Objetivo de aprendizagem

A proposta deste tópico é colocar em prática algumas das funções do R trabalhando com a análise de dados abertos de viagens a serviço, com o intuito de subsidiar a tomada de medidas mais eficientes na redução dos gastos com os custos dessas viagens no setor público.

# 1. Definição do problema

Para resolver um problema, primeiramente temos que entendê-lo. Assim, precisamos entender os gastos com viagens a serviço para tomar medidas mais eficientes e, com isso, reduzir os custos dessas viagens.

Vamos levantar algumas questões relevantes acerca dessa problemática:

- **Qual é o valor gasto por órgão?**
- **Qual é o valor gasto por cidade?**
- **Qual é a quantidade de viagens por mês?**

# 1.1 Carregando pacotes
```{r,warning=FALSE, message=FALSE}
library(tidyverse)
library(knitr)
library(kableExtra)
```



# 2. Obtenção dos dados
Para obter os dados, basta abrir o [Portal da Transparência](http://www.portaltransparencia.gov.br/download-de-dados), ir em __Viagens a serviço__, clicar no link do arquivo e selecionar o ano da consulta. Após isso é só baixar e abrir no R.
```{r}
# Carregando os dados
viagens <- read.csv2(
  file = "../dados/2019_Viagem.csv",
  sep = ";",
  dec = ","
)

# Não está dando boa pq a tabela é muito grande
# kable(head(viagens)) %>% 
#   kable_styling(full_width = FALSE, bootstrap_options = c("striped"))

View(viagens)

# Resumo da coluna de valor das passagens
summary(viagens$Valor.passagens)
```

```{r}
# Descobrindo o tipo de dado de cada coluna
dplyr::glimpse(viagens)
```

## 2.1 Dicionário de dados
O Dicionário encotra-se no seguinte link: [Dicionário de Dados - Viagens a serviço - Pagamentos](http://www.portaltransparencia.gov.br/pagina-interna/603364-dicionário-de-dados-viagens-a-Serviço-Pagamentos)

# 3. Transformação dos dados
É importante ter em mente que, na linguagem R, diversas transformações nos dados coletados podem ser realizadas, a depender do tipo de dado e do objetivo da análise.

As colunas de `Período...Data.de.início` e `Período...Data.de.fim` estão como `chr`, porém devem ser convertidas para data. No seguinte link tem algumas informações sobre formatação de datas dentro do R: [Data Values](https://www.statmethods.net/input/dates.html)

```{r}
# ? as.Date

viagens$data.início <- as.Date(viagens$Período...Data.de.início, "%d/%m/%Y")

dplyr::glimpse(viagens)

```
```{r}
viagens$data.início.formatada <- format(viagens$data.início, "%Y-%m")
head(viagens$data.início.formatada)

```

