---
title: "Módulo 4 - Unidade 1 - Aplicação da Linguagem R na Análise de Dados"
author: "Maykon Gabriel"
date: "05/01/2021"
output: 
    html_document:
        highlight: zenburn
        theme: simplex 
        number_sections: yes
        toc: yes
        toc_float:
          collapsed: no
          smooth_scroll: no
---
# Unidade 4
🎯 Objetivo de aprendizagem

A proposta deste tópico é colocar em prática algumas das funções do R trabalhando com a análise de dados abertos de viagens a serviço, com o intuito de subsidiar a tomada de medidas mais eficientes na redução dos gastos com os custos dessas viagens no setor público.

# Definição do problema

Para resolver um problema, primeiramente temos que entendê-lo. Assim, precisamos entender os gastos com viagens a serviço para tomar medidas mais eficientes e, com isso, reduzir os custos dessas viagens.

Vamos levantar algumas questões relevantes acerca dessa problemática:

- **Qual é o valor gasto por órgão?**
- **Qual é o valor gasto por cidade?**
- **Qual é a quantidade de viagens por mês?**

## Dicionário de dados
O Dicionário encotra-se no seguinte link: [Dicionário de Dados - Viagens a serviço - Pagamentos](http://www.portaltransparencia.gov.br/pagina-interna/603364-dicionário-de-dados-viagens-a-Serviço-Pagamentos)


# Carregando pacotes
```{r carregar pacotes,warning=FALSE, message=FALSE}
# Carregando pacotes com pacman
if(!require("pacman")) install.packages("pacman")
pacman::p_load(vroom,lubridate,tidyverse,knitr, kableExtra, here)
```


# Obtenção dos dados
Para obter os dados, basta abrir o [Portal da Transparência](http://www.portaltransparencia.gov.br/download-de-dados), ir em __Viagens a serviço__, clicar no link do arquivo e selecionar o ano da consulta. Após isso é só baixar e abrir no R. Nesse exemplo vamos usar o Vroom, pacote para abrir rapidamente arquivos pesados em formato ".csv".

```{r importacao dos dados, warning=FALSE, message=FALSE}
# Carregando os dados com vroom, necessário usar o parâmetro "encode" por conta dos acentos no cabeçalho
viagens <- vroom(
  file = "../dados/2019_Viagem.csv", 
  delim = ";", 
  locale = vroom::locale(encoding = "WINDOWS-1252") )


# Ou com "here"
viagens <- vroom(
  file = here::here("dados","2019_Viagem.csv"), 
  delim = ";", 
  locale = vroom::locale(encoding = "WINDOWS-1252") )


# Ajustando o espaço entre as palavras do cabeçalho
names(viagens) <-
  stringr::str_replace_all(
    string = names(viagens), 
    pattern = " ", 
    replacement = ".")
  
# Exibindo a tabela
rmarkdown::paged_table(viagens, options = list(rows.print = 10))

```


## Resumo dos valores de passagens
```{r resumo dos dados}
# Resumo da coluna de valor das passagens
summary(viagens$Valor.passagens)

```

## Tipo de dado de cada coluna
```{r tipo de dados}
# Descobrindo o tipo de dado de cada coluna
dplyr::glimpse(viagens)

```

# Transformação dos dados
É importante ter em mente que, na linguagem R, diversas transformações nos dados coletados podem ser realizadas, a depender do tipo de dado e do objetivo da análise.

## Datas
As colunas de `Período...Data.de.início` e `Período...Data.de.fim` estão como `chr`, porém devem ser convertidas para data. No seguinte link tem algumas informações sobre formatação de datas dentro do R: [Data Values](https://www.statmethods.net/input/dates.html)

```{r transf data}
# ? as.Date
# Convertendo colunas para data
viagens <- 
  viagens %>% 
  dplyr::mutate(`Período.-.Data.de.fim` = as.Date(`Período.-.Data.de.fim`, "%d/%m/%Y"),
         `Período.-.Data.de.início` = as.Date(`Período.-.Data.de.início`, "%d/%m/%Y"))

# Criando coluna "data.início"
viagens$data.início <- as.Date(viagens$`Período.-.Data.de.início`, "%d/%m/%Y")

# Formatando a data para Ano/Mês
viagens$data.início.formatada <- format(viagens$data.início, "%Y-%m")

# Exibindo os primeiros valores da coluna criada
head(viagens$data.início.formatada)

```

## Números
Um ponto negativo do `vroom` é que normalmente ele carrega tudo como "chr" caso não seja definido o tipo das colunas, então é necessário ajustar essas colunas para o tipo correto.
```{r transf numeros, warning=FALSE}

viagens <-
  viagens %>% 
  dplyr::mutate(`Valor.diárias` = as.double(`Valor.diárias`),
                `Valor.passagens` = as.double(`Valor.passagens`),
                `Valor.outros.gastos` = as.double(`Valor.outros.gastos`))

```


# Exploração dos dados

## Histograma
```{r histograma, message=FALSE, warning=FALSE}
# hist(viagens$Valor.passagens, breaks = 50)
```








